【裁判字號】    99,消債更,128
【裁判日期】    991217
【裁判案由】    更生事件
【裁判全文】
臺灣臺南地方法院民事裁定           99年度消債更字第128號
聲  請  人  鄭雅分
代  理  人  黃郁婷律師
上列聲請人因消費者債務清理事件聲請更生，本院裁定如下：
    主  文
聲請駁回。
聲請費用由聲請人負擔。
    理  由
一、本件聲請意旨略以：聲請人前因積欠多家金融機構無擔保或
    無優先權債務無法清償，於消費者債務清理條例施行前，曾
    依「中華民國銀行公會會員辦理消費金融案件無擔保債務協
    商機制」規定申請債務協商，並於民國95年7月8日與最大金
    融機構國泰世華商業銀行股份有限公司（下稱國泰世華銀行
    ，聲請狀誤載為台新商業銀行）達成分期償還協議，約定由
    聲請人自95年7月10日起，共分96期，利率9％，於每月10日
    向國泰世華銀行繳納新台幣（下同）13,127元，由國泰世華
    銀行依各債權銀行債權金額比例撥付清償各債權銀行。嗣因
    聲請人還款困難，復於97年8月29日依前揭債務協商機制規
    定向原主辦銀行國泰世華銀行申請變更上開債務協商還款條
    件，並經該銀行審核通過新還款方案，由聲請人自97年9月
    15 日起，共分96期，利率6％，於每月10日繳納9,368元。
    惟聲請人之配偶於99年6月9日死亡後，全家生計均依賴聲請
    人微薄之收入，實已入不敷出：且因聲請人之配偶生前借用
    婆婆所有房屋向銀行抵押之貸款，亦須由聲請人繳納，致聲
    請人無法再履行上開協商方案，故於99年6月毀諾停止履約
    。然聲請人實係因上開不可歸責之事由致履行原協商內容顯
    有重大困難，且聲請人積欠之無擔保或無優先權債務總額亦
    未逾1,200萬元，復未經法院裁定開始清算程序或宣告破產
    。爰依消費者債務清理條例聲請更生等語。
二、按債務人不能清償債務或有不能清償之虞者，得依本條例所
    定更生或清算程序，清理其債務，消費者債務清理條例第3
    條定有明文。又聲請更生或清算不合程式或不備其他要件者
    ，法院應以裁定駁回之，但其情形可以補正者，法院應定期
    間先命補正，復為同條例第8條所明定。衡諸債之關係，係
    以當事人間之信賴關係為基礎，為社會經濟組織之重要支柱
    ，故當事人於以法律行為追求自己之利益之際，亦應顧及對
    方之利益，並考量債權債務在社會上之作用，本於誠實及信
    用之原則，行使債權及履行債務。是對於已陷入經濟上困境
    之消費者，若任其於惡性循環之債務窘境中生存，將衍生嚴
    重之社會問題，難以維持安定之社會經濟秩序，故為兼顧債
    權人、債務人雙方之利益，對陷於經濟上困境之消費者，乃
    允其於消費者債務清理條例施行後，得選擇以重建型之更生
    程序或清算型之清算程序清理其債務，藉以妥適調整債務人
    與債權人及其他利害關係人間之權利義務關係，保障債權人
    獲得公平受償，並謀求消費者經濟生活之重建復甦機會。惟
    若債務人履行債務並無困難，僅係為圖謀減免債務，而不為
    債務之履行，自有違債權契約為誠信契約之本旨。
三、經查：
  (一)聲請人因積欠多家金融機構無擔保或無優先權債務無法清償
    ，於消費者債務清理條例施行前，曾依「中華民國銀行公會
    會員辦理消費金融案件無擔保債務協商機制」規定申請債務
    協商，並於95年7月8日與最大金融機構國泰世華銀行達成分
    期償還協議，約定由聲請人自95年7月10日起，共分96期，
    利率9％，於每月10日向國泰世華銀行繳納13,127元，由國
    泰世華銀行依各債權銀行債權金額比例撥付清償各債權銀行
    。嗣因聲請人還款困難，復於97年8月29日依前揭債務協商
    機制規定向原主辦銀行國泰世華銀行申請變更上開債務協商
    還款條件，並經該銀行審核通過新還款方案，由聲請人自97
    年9月15日起，共分96期，利率6％，於每月10日繳納9,368
    元。經聲請人依約履行至99年6月毀諾停止履約等情，此有
    聲請人提出之協議書、無擔保還款計畫書、95年度銀行公會
    債務協商機制變更還款條件增補約據及國泰世華銀行99年9
    月3日民事陳報狀（見本院卷第86-91頁、第117-141頁），
    可資證實。
  (二)又查，97年5月中華民國銀行公會決議，金融機構就曾經參
    加95年度債務協商毀諾客戶提供「個別協商一致性方案」，
    及對有繳款困難之債務協商持續履約客戶提供「變更債務協
    商協議書方案」，故債務人可與債權人重新協商，訂定適當
    可行之清償方案。而聲請人因無法負擔上開95年間協商方案
    而於99年6月毀諾後，已重新與國泰世華銀行成立個別協商
    ，並如期繳款之情，亦有國泰世華銀行99年9月3日民事陳報
    狀提出聲請人簽立之99年7月28日個別協商一致性方案協議
    書在卷可稽（本院卷第120-121頁），並經聲請人於99年9月
    3 日民事陳報狀列載其與各債權銀行個別協商之償還金額明
    細供參（本院卷第162頁）。可見現階段聲請人仍可與各債
    權銀行重新協商，訂定適當可行之清償方案，是其既仍有履
    行債務能力，即無不能清償債務或不能清償之虞之情事，已
    堪認定。
四、從而，聲請人既與各金融機構重新成立協商方案，即無不能
    清償債務亦無不能清償之虞之情事，自與消費者債務清理條
    例第3條所定要件不符，且上開欠缺又屬無從補正，故其聲
    請更生，即無理由，應予駁回。爰裁定如主文。
中    華    民    國    99    年    12    月    17    日
              民事第三庭    法  官  陳淑卿
上為正本係照原本作成。
如不服本裁定，應於裁定送達後10日內，以書狀向本院提出抗告
，並繳納抗告費新臺幣1千元。
中    華    民    國    99    年    12    月    17    日
                            書記官  吳幸芳

司法院資訊處製作；財團法人民間司法改革基金會備份。
